【裁判字號】    98,裁,406
【裁判日期】    980219
【裁判案由】    地價稅
【裁判全文】
最  高  行  政  法  院  裁  定
                                       98年度裁字第406號
上  訴  人  東光育樂股份有限公司
代  表  人  甲○○
上  訴  人  乙○○
            丙○○
            丁○○
            戊○○
共      同
訴訟代理人  簡安頓  律師
被 上訴 人  新竹縣稅捐稽徵處
代  表  人  己○○
上列當事人間地價稅事件，上訴人對於中華民國95年12月7日臺
北高等行政法院95年度訴字第913號判決，提起上訴，本院裁定
如下：
    主  文
上訴駁回。
上訴審訴訟費用由上訴人負擔。
    理  由
一、按對於高等行政法院判決之上訴，非以其違背法令為理由，
    不得為之，行政訴訟法第242條定有明文。依同法第243條第
    1項規定，判決不適用法規或適用不當者，為違背法令；而
    判決有同條第2項所列各款情形之一者，為當然違背法令。
    是當事人對於高等行政法院判決上訴，如依行政訴訟法第24
    3條第1項規定，以高等行政法院判決有不適用法規或適用不
    當為理由時，其上訴狀或理由書應有具體之指摘，並揭示該
    法規之條項或其內容；若係成文法以外之法則，應揭示該法
    則之旨趣；倘為司法院解釋或本院之判例，則應揭示該判解
    之字號或其內容。如以行政訴訟法第243條第2項所列各款情
    形為理由時，其上訴狀或理由書，應揭示合於該條項各款之
    事實。上訴狀或理由書如未依此項方法表明，或其所表明者
    與上開法條規定不合時，即難認為已對高等行政法院判決之
    違背法令有具體之指摘，其上訴自難認為合法。
二、本件上訴人等5人所有坐落新竹縣寶山鄉○○段新城小段207
    -1地號等共計150筆土地（如原審判決附表所示，下稱系爭
    土地），經被上訴人核定補徵民國93年地價稅差額各為新臺
    幣（下同）496,265元、985,910元、1,346元、7,306元及9,
    306元。上訴人等不服，申請復查及提起訴願均遭駁回，遂
    提起本件行政訴訟，經原審法院駁回其訴。其上訴意旨略以
    ：系爭土地業經新竹縣政府依法編定為特定專用區國土保安
    地，並分別將供高爾夫球場用地範圍之土地另外編定為遊憩
    、交通用地，為不可開發區，且未作為球場營業用地，亦未
    曾開發為球場球道、道路之用，依法本不應課徵地價稅，詎
    原審法院不僅未就系爭土地核發之農業用地作農業使用證明
    書、土地登記簿等事證予以審究，復未履勘現場查證，其判
    決所採證據已有違論理法則；又財政部68年6月25日台財稅
    第34217號函釋距今久遠，土地法、土地稅法、平均地權條
    例及其施行細則均已歷經多次修改，其法律條文效力自當優
    於上開函釋，且上訴人所主張之地目、使用類目亦未牴觸該
    函釋，本件自非該函釋規範之對象，故原判決援引該函釋而
    為判決，自非適法，且未就上訴人前開有利主張予以審酌並
    予敘明，自有判決不備理由及重要證物漏未調查之違法。另
    原判決疏未適用區域計畫法第15條規定，且罔顧土地法第43
    條及第82條之規定，竟認系爭土地既在高爾夫球場營業範圍
    內，而申請作為高爾夫球場範圍之土地，依法必須保留一定
    面積比例之土地作為保育區，並維持原始地形地貌。進而以
    系爭土地登記使用類別縱為「國土保安用地」，仍供高爾夫
    球場營業之用，而非屬土地稅法第10條第1項第1款規定供農
    作、森林、養殖、畜牧及保育使用之土地，並排除該法第22
    條第1項及平均地權條例第22條第1項規定之適用，認系爭土
    地依同法第14條之規定，不應課徵田賦，而應課徵地價稅，
    即有判決適用法令不當與判決理由不備或矛盾之違法等語。
    惟查上訴人等所有系爭土地位於新竹縣寶山鄉新城村寶山高
    爾夫球場範圍內，且上訴人東光育樂股份有限公司所屬寶山
    營業所於86年9月24日申請設立營業稅稅籍，經營寶山高爾
    夫球場，且該營業所於86年10月1日向被上訴人所屬竹東分
    處辦理娛樂稅稅籍登記，及自86年10月起代徵報繳娛樂稅，
    系爭土地既為高爾夫球場開發營運所必要，且實際上亦係供
    高爾夫球場使用，足認自86年即有營業之事實；故系爭土地
    雖於93年變更編定為國土保安用地，惟仍屬高爾夫球場營運
    範圍內之用地，顯非以農業經營為目的，被上訴人認定系爭
    土地不應視為農業用地，自屬有據。再者，系爭土地未予開
    發保持原貌之原由，乃因內政部88年9月28日台88內營字第8
    874729號函公布之「非都市土地開發審議規範」總編第21點
    及高爾夫球場專編第2點之強制規定所致，亦即申請作為高
    爾夫球場範圍之土地，必需保留一定面積比例之土地作為保
    育區，且應維持原始地形地貌，是系爭土地仍為高爾夫球場
    營業範圍內土地，不符土地稅法第10條第1項第1款之規定，
    依土地稅法第14條規定，自應課徵地價稅，業據原審判決敘
    明甚詳。上訴理由復執在原審所主張並經原判決論駁事由再
    事爭執，泛言原審所為論斷有理由不備之違法，而未具體表
    明合於不適用法規、適用法規不當、或行政訴訟法第243條
    第2項所列各款之情形，難認對該判決之如何違背法令已有
    具體之指摘。依首揭說明，應認其上訴為不合法。又上訴人
    共同委任之訴訟代理人甲○○並非律師，且與行政訴訟法第
    49條第2項所列各款情形不符，依法不得為本件之訴訟代理
    人，附此敘明。
三、據上論結，本件上訴為不合法。依行政訴訟法第249條第1項
    前段、第104條、民事訴訟法第95條、第78條、第85條第1項
    前段，裁定如主文。
中    華    民    國    98    年    2     月    19    日
                    最高行政法院第六庭
                        審判長法官  吳  明  鴻
                              法官  帥  嘉  寶
                              法官  林  茂  權
                              法官  侯  東  昇
                              法官  黃  秋  鴻
以  上  正  本  證  明  與  原  本  無  異
中    華    民    國    98    年    2     月    19    日
                              書記官  吳  玫  瑩


司法院資訊處製作；財團法人民間司法改革基金會備份。
